【裁判字號】    99,交上訴,9
【裁判日期】    990315
【裁判案由】    公共危險等
【裁判全文】
臺灣高等法院高雄分院刑事判決         99年度交上訴字第9號
上  訴  人
即  被  告  甲○○
選任辯護人  藍庭光律師
上列上訴人因公共危險等案件，不服臺灣屏東地方法院98年度交
訴字第69號中華民國98年12月9 日第一審判決（起訴案號：臺灣
屏東地方法院檢察署98年度偵字第2498號），提起上訴，本院判
決如下：
    主  文
上訴駁回。
甲○○緩刑參年。
    事  實
一、甲○○未領有合格之普通重型機車駕駛執照，竟仍騎乘其所
    有之車牌號碼M7B-959 號重型機車上路，於民國98年2 月18
    日19時45分許，沿屏東縣台187 線由南往北行駛（即往潮州
    方向）經過東港鎮台187 線34.7公里處時，本應注意在劃有
    分向限制線之路段，不得侵入來車之車道內，而依當時天候
    晴、夜間有照明、柏油路面、路面狀態乾燥、無缺陷、無障
    礙物及視距良好等情形，並無不能注意之情事，其竟疏於注
    意，跨越分向限制線而侵入來車車道準備橫越道路，適有乙
    ○○騎乘車牌號碼7HN-675 號重型機車沿同路段由北往南行
    駛（即往東港方向）經過該處，本應注意機器腳踏車在已劃
    分快慢車道之道路，雙向道路應在最外側快車道及慢車道行
    駛，而依當時情形，亦無不能注意之情事，乙○○因見甲○
    ○侵入車道欲橫越馬路，竟變換車道至其行進方向之內側車
    道，惟甲○○又欲切回其原行進方向之車道時，因而避煞不
    及，與乙○○之機車在乙○○行進方向之內側車道發生擦撞
    ，乙○○因此人車倒地，受有腹部鈍傷併脾臟撕裂傷、腹腔
    積血之傷害。詎甲○○肇事後，竟未停車查看乙○○、報警
    處理或採取其他必要之救護措施，復基於駕車肇事致人受傷
    而逃逸之犯意，駕駛上開車輛逃離事故現場。經警到場處理
    ，並根據甲○○掉落現場之手機、打火機、安全帽、拖鞋及
    機車車身碎片等物循線查獲上情。
二、案經乙○○訴由屏東縣政府警察局東港分局報請臺灣屏東地
    方法院檢察署檢察官偵查起訴。
    理  由
壹、證據能力方面：
    按被告以外之人於審判外之陳述，雖不符前四條之規定，而
    經當事人於審判程序同意作為證據，法院審酌該言詞陳述或
    書面陳述作成時之情況，認為適當者，亦得為證據。當事人
    、代理人或辯護人於法院調查證據時，知有第159 條第1 項
    不得為證據之情形，而未於言詞辯論終結前聲明異議者，視
    為有前項之同意，刑事訴訟法第159 條之5 定有明文。本件
    下列所引屬被告以外之人在審判外陳述之傳聞證據部分，當
    事人均未爭執證據能力，亦未於本案言詞辯論終結前對證據
    能力聲明異議，依上開規定，視為當事人同意作為證據，且
    經本院審酌該些證據並無違法取得之情事，亦無證明力明顯
    過低之情形，認為作為本件被告甲○○認定犯罪有無之證據
    亦屬適當，是均得採為本件論斷之證據。
貳、實體方面：
一、上揭犯罪事實，業據上訴人即被告甲○○於本院審理時坦承
    不諱（見本院卷第26頁、第39頁），核與證人即告訴人乙○
    ○於原審審理時證稱：本件車禍事故發生之位置係在伊行進
    方向（往東港）的內側車道，車禍發生後，伊倒在地上，爬
    起來後因肚子不舒服，便在原地坐下，之後見被告起身發動
    機車後離開，在被告倒地位置有留下安全帽等物品沒有帶走
    等語（見原審卷第50-51 頁）；以及證人即本件承辦員警林
    顯宮於原審審理時所證稱：伊接獲110 通報後，10分鐘內便
    到達現場，並無見到被告及告訴人，發生車禍之位置係在潮
    州往東港方向的內側車道，現場只見到啤酒罐、機車車殼、
    手機、安全帽及拖鞋等物品等語（見原審卷第53-54 頁）大
    致相符；又被告甲○○未領有合格之普通重型機車駕駛執照
    ，仍駕駛車牌號碼M7B-959 號重型機車上路，於上開時間行
    經本件案發地點，及事後警方於本件案發地點扣得被告所有
    黑色KCM 牌手機1 支（內含SIM 卡）、安全帽1 頂、拖鞋1
    隻、機車車身碎片數個及打火機1 個等物品之事實，亦據被
    告供述不諱，此外，並有道路交通現場事故圖1 紙（見警卷
    第11頁）、車牌號碼M7B-959 號重型機車行車執照影本及車
    籍查詢基本資料結果各1 紙（見警卷第19頁、第21頁）、被
    告身分證號碼查詢機車駕駛人結果1 紙（見警卷第23頁）、
    具領保管單1 紙（見警卷第27頁）及車禍現場遺留物照片3
    張（見警卷第32頁、第43頁下方照片）在卷可佐。而本件告
    訴人因本件車禍受有腹部鈍傷併脾臟撕裂傷、腹腔積血之傷
    害乙節，亦有輔英科技大學附設醫院98年2 月24日診斷證明
    書1 紙（見警卷第26頁）在卷可考。而被告本身亦受有左手
    第三及第四掌骨骨折之傷害乙情，亦有茂隆骨科醫院98年2
    月26日診斷證明書1 紙（見警卷第25頁）附卷可憑，事證明
    確，被告肇事致人受傷而逃逸之犯行，洵堪認定，應予依法
    論科。
二、按汽車在設有慢車道之雙向二車道，在劃有分向限制線之路
    段，不得駛入來車之車道內，道路交通安全規則第97條第2
    項、第1 項第2 款定有明文。被告未領有合格之普通重型機
    車駕駛執照，惟上開規定實屬一般正常人必備之交通常識，
    其對上開規定自不得諉為不知。本件案發地點劃有分向限制
    線之雙黃實線乙情，有道路交通事故調查報告表(一)（見警卷
    第12頁）及現場照片2 張（見警卷第29頁）在卷可憑。而參
    以上開道路交通事故調查報告表(一)所示，本件案發當時天候
    晴、夜間有照明、柏油路面、路面狀態乾燥、無缺陷、無障
    礙物及視距良好等情形，客觀上並無不能注意之情事，被告
    竟疏未注意，駕駛機車無視分向限制線之存在，貿然跨越分
    向限制線侵入告訴人所行進之車道，嗣欲返回其原先行使之
    車道時，因之避煞不及，在告訴人行進方向之內側車道與告
    訴人發生車禍，並致告訴人受有前揭傷勢，其駕駛行為自有
    過失甚明。本件經送臺灣省高屏澎區車輛行車事故鑑定委員
    會鑑定，鑑定結果亦認：甲○○無照駕駛重機車行經彎道於
    劃有分向限制線之路段（雙黃線）侵入來車道為肇事原因，
    有該會98年5 月8 日高屏澎鑑字第0986001289號函附之鑑定
    意見書1 份（見偵卷第4-6 頁）在卷可查，益徵被告就本件
    車禍事故應負過失之責甚明。被告就本件車禍事故確有過失
    ，而其過失行為與告訴人所受之前揭傷害結果間，具有相當
    因果關係，是被告過失傷害犯行，亦可認定。
三、核被告所為，係犯刑法第284 條第1 項前段之過失傷害罪及
    同法第185 條之4 駕駛動力交通工具致人受傷而逃逸罪。被
    告所犯上開2 罪間，犯意各別，行為有異，應予分論併罰之
    。被告未領有合格之普通重型機車駕駛執照乙情，已如上述
    。按「汽車駕駛人，無駕駛執照駕車、酒醉駕車、吸食毒品
    或迷幻藥駕車、行駛人行道或行經行人穿越道不依規定讓行
    人優先通行，因而致人受傷或死亡，依法應負刑事責任者，
    加重其刑至二分之一。」道路交通管理處罰條例第86條第1
    項定有明文。上開應依法加重其刑至二分之一之規定，法條
    既明定汽車駕駛人於一定違規之情形（如：無駕駛執照駕車
    ，酒醉駕車等）駕駛汽車致人傷亡，依法應負刑事責任時，
    始有適用，換言之，係肇事者在一定之違規情形下依法應負
    過失致人於死或過失傷害之刑事責任時，始有適用，而刑法
    第185 條之4 之肇事逃逸罪，其立法意旨係對一般動力交通
    工具駕駛人肇事致人死傷而逃逸之處罰，旨在懲罰肇事逃逸
    ，並無上開道路交通管理處罰條例第86條第1 項之適用，然
    就被告無照駕車因而致告訴人受傷所犯上開刑法第284 條第
    1 項前段之過失傷害罪之部分，則應依上開條文規定加重其
    刑。
四、原審認被告罪證明確，因而適用道路交通管理處罰條例第86
    條第1 項，刑法第185 條之4 、第284 條第1 項前段、第51
    條第5 款，刑法施行法第1 條之1 等規定，且審酌被告未領
    有合格之普通重型機車駕駛執照，竟貿然騎乘機車上路，罔
    顧用路大眾行之安全，其駕車上路卻未善盡身為駕駛人之注
    意義務，肇事導致告訴人傷害之結果，且肇事後，竟未下車
    查看、報警或對被害人採取送醫、急救等必要救護行為，另
    考量其雖未能與告訴人達成和解，然依告訴人所述，被告已
    實際給付其新臺幣5 萬元等語（見原審卷第24頁），足認其
    已部分填補其行為所造成之損害，兼衡其智識程度、生活狀
    況暨告訴人亦與有過失等一切情狀，就其所犯過失傷害人部
    分，處有期徒刑3 月；又駕駛動力交通工具肇事，致人受傷
    而逃逸，處有期徒刑7 月，並定應執行刑為有期徒刑8 月，
    經核原判決認事用法，尚無不合，量刑亦屬允當。被告上訴
    意旨，以原審判刑過重，指摘原判決不當，為無理由，應予
    駁回。
五、末查，被告未曾受有刑徒刑以上刑之宣告，有台灣高雄地方
    法院檢察署刑案資料查註紀錄表暨台灣高等法院被告全國前
    案紀錄表各一份附卷可稽，此次係屬偶發初犯，且於本院審
    理時已坦承犯行，顯有悔意，況被告於本院審理中已與告訴
    人達成民事和解並清償完畢，有屏東縣潮州鎮調解委員會調
    解書在卷可按（本院卷第7 頁），足見被告犯後態度尚顯良
    好，告訴人於調解書中亦表示刑事部分不予追究，被告經此
    論罪科刑之教訓，當知警惕，應無再犯之虞，本院認其所宣
    告之刑，以暫不執行為適當，爰併宣告緩刑3 年，以勵自新
    。
據上論斷，應依刑事訴訟法第368 條，刑法第74條第1 項第1 款
，判決如主文。
本案經檢察官鄭銘謙到庭執行職務。
中    華    民    國    99    年    3     月    15    日
                  刑事第六庭    審判長法  官  王憲義
                                      法  官  邱永貴
                                      法  官  簡志瑩
以上正本證明與原本無異。
肇事逃逸部分如不服本判決應於收受本判決後10日內向本院提出
上訴書狀，其未敘述上訴理由者，並得於提起上訴後10日內向本
院補提理由書狀（均須按他造當事人之人數附繕本）「切勿逕送
上級法院」。
其餘不得上訴。
中    華    民    國    99    年    3     月    15    日
                                      書記官  吳新貞
附錄本件判決論罪科刑法條：
道路交通管理處罰條例第86條第1 項
汽車駕駛人，無駕駛執照駕車、酒醉駕車、吸食毒品或迷幻藥駕
車、行駛人行道或行經行人穿越道不依規定讓行人優先通行，因
而致人受傷或死亡，依法應負刑事責任者，加重其刑至二分之一
。
中華民國刑法第185條之4
駕駛動力交通工具肇事，致人死傷而逃逸者，處6 月以上5 年以
下有期徒刑。
中華民國刑法第284條第1 項
因過失傷害人者，處6 月以下有期徒刑、拘役或5 百元以下罰金
，致重傷者，處1 年以下有期徒刑、拘役或5 百元以下罰金。

司法院資訊處製作；財團法人民間司法改革基金會備份。
